臺灣高等法院臺中分院刑事判決　　　　　民國九十三年度上重訴字第五十六號
　　上　訴　人
　　即　被　告　丁○○
　　選任辯護人　陳麗全　律師
　　上　訴　人
　　即　被　告　乙○○
　　選任辯護人　林益輝
右上訴人等因殺人案件，不服臺灣彰化地方法院中華民國九十三年十一月五日第一審
判決（民國九十二年度重訴字第十八號，起訴案號：臺灣彰化地方法院檢察署民國九
十二年度偵字第三五三九號），提起上訴，本院判決如左：
    主      文
上訴駁回。
    事      實
一、乙○○係設於彰化縣花壇鄉○○村○○路九五七巷八十號鴻昌鐵工廠負責人，其
    於民國（下同）九十一年間，因與毗鄰之田地所有權人吳滿興曾為所種植之農作
  物遭人傾倒廢棄物而損毀事，吳滿興懷疑是乙○○丟棄其工廠之廢棄物所致，憤
    而在乙○○上開工廠兼住所處大門前焚燒廢棄物，雙方為此而結怨，嗣乙○○工
    廠內所飼養之犬隻及栽種之花木亦陸續遭人下毒而死亡，乙○○亦懷疑是吳滿興
    下毒，心中更是激憤，致暗中萌生殺害吳滿興之意念。其於同年九月間雇用丁○○擔任其工廠之作業員，嗣工廠之犬隻及花木又陸續被毒死，其即自同年十月間
    起，多次向丁○○抱怨吳滿興種種之不是，並一再向丁○○表示，若丁○○願意
    為其殺害吳滿興，則其願支付新台幣（下同）五百萬元給丁○○，然丁○○一開
    始並未為所動；迨至九十二年四月十八日（此據丁○○、楊景隆所述），乙○○
    又向丁○○表示工廠之犬隻被吳滿興下毒，其並基於教唆殺人之犯意，再次教唆
    丁○○予以殺害吳滿興，並表示事後必會給付五百萬元為代價，丁○○因禁不起
    乙○○之一再利誘、慫原，遂決意代乙○○殺害吳滿興，乙○○即要丁○○等其
    電話指示動手行兇。於九十二年四月二十日上午四時四十五分二十秒及四十九秒
    許，乙○○二度以其家中之電話000000000號電話（起訴書誤載為乙○○之行動電話0000000000號），撥打丁○○之0000000000
    號行動電話，令其到工廠外圍巡視，丁○○立即起床，經梳洗後，隨即騎乘機車
    到乙○○上開工廠外巡視，然並未發現吳滿興，其遂前去吃早餐，於同日上午六
    時二十二分許，又騎乘機車至前揭鴻昌鐵工廠外巡視一次後離去，並於同日上午
    六時三十六分許，在工廠大門外查看，後於同日上午六時四十分許，始騎車折回
    進入鴻昌鐵工廠內（以上時間係依據乙○○裝設之監視器所拍攝畫面內容之記錄
    ），乙○○便向丁○○表示吳滿興已在工廠外田地旁空地，並指示丁○○持工廠
    工具檯上之鐵鎚前去殺害吳滿興，丁○○因受此教唆而產生殺人之犯意，即於當
    日上午六時四十分到五十六分間（此係依據乙○○工廠之監視錄影器所攝得丁○○騎車進入乙○○工廠到其騎車離開工廠之時間，該監視器於九十二年四月二十
    日六時四十分五十九秒至五十六分間，因不明原因而停止攝影，故正確之行兇時
    點，因被告丁○○已不復記憶而無從查知，然據臺灣彰化地方法院承辦法官到案
    發現場勘驗，諭丁○○在現場模擬其行兇之行進路線後，丁○○供稱其行兇之時
    間大約係前段時間內的三到五分鐘之間，詳見同院卷第一冊第一二九、一三○頁
    ），持鐵鎚至工廠外吳滿興所在之田地，先質問吳滿興為何毒害乙○○工廠所養
    之犬隻，吳滿興回罵其三字經，丁○○始則持鐵鎚打擊吳滿興頭部二至三下，吳
    滿興因受重擊而倒地，丁○○繼而撿拾現場之磚塊猛擊吳滿興左側頭部一到二下
    ，致使吳滿興因頭部遭到重擊而受有顱骨骨折及蜘蛛膜下腔出血等傷害當場死亡
    。丁○○於動手行兇後，隨即返回乙○○之工廠內清洗手上的血跡，適遇見乙○○之妻吳盧惠美，丁○○於洗手後，即於同日上午六時五十六分十五秒至三十四
    秒間（此係依據乙○○裝設之監視器所拍得之畫面而記錄，該監視器在九十二年
    四月二十日上午六時五十六分零秒許又開始攝影），在吳盧惠美開啟工廠大門後
    ，騎乘其機車離開乙○○之工廠。乙○○後於同日上午七時四分十五秒許，駕駛
    其車搭載其妻與子女外出，旋又於同日上午七時四分十五秒至七時十八分五十二
    秒間，折回其工廠，從監視器鏡頭無法攝影之死角處進入工廠，將其工廠內所裝
    設之監視錄影系統的電腦主機電源拆卸，並把電腦主機裝入紙箱中，藏放在其工
    廠內之貨物堆中。嗣經鴻昌鐵工廠旁之資源回收場人員張木樹於同日上午八時二
    十分許在現場發現屍體後報警處理，經警於當日中午以電話向乙○○告知吳滿興
    已死亡之事實，乙○○為脫免其責，即於當日十三時五十四分許，撥打電話與為
    其裝設監視器之廠商楊景隆，指示楊景隆向調查之員警騙說監視器無法錄影，後
    經警一再查證，於次日即同年、月二十一日確定係丁○○動手行兇，並帶同丁○○啟出行兇之鐵鎚一支（已被丁○○丟棄而分離成鐵鎚頭及木柄）、磚塊一個，
    並於乙○○之工廠內找出監視錄影系統電腦主機一台（所有權仍屬伸彰科技有限
    公司負責人楊景隆所有）等物，經丁○○坦承行兇，並於同年七月十日撰寫自白
    書向檢察官自白其受乙○○教唆行兇之事實，始查悉上情。
二、案經彰化縣警察局彰化分局報請臺灣彰化地方法院檢察署檢察官偵查起訴。
    理      由
一、訊據上訴人即被告丁○○當庭對其於右揭時、地，受同案上訴人即被告乙○○之
    教唆而持乙○○所有之鐵鎚與現場撿拾之磚塊殺害被害人吳滿興之犯罪事實坦白
    承認，並有行兇之鐵鎚一支（已分離成鐵鎚頭與木柄）、磚塊一個、監視器主機
    一台等物扣案為憑、丁○○上開行動電話九十二年四月二十日之通聯紀錄（於當
    日清晨四時四十五分許，先後二次接獲乙○○住處所撥打之000000000
    號電話）、乙○○與丁○○上開電話裝機人查詢資料、現場圖、現場採證照片、
    監視錄影系統所翻拍之照片、光牒、光牒之目錄及檢察官與原審法院就監視錄影
    光碟勘驗後所製之勘驗筆錄（攝得被告丁○○於九十二年四月二十日上午六時二
    十二分許，即騎乘機車在乙○○工廠兼住處之大門前徘徊後離去，於六時三十七
    分許，再次現身在大門前，並於六時四十分許進入乙○○住處之大門，後監視器
    於六時四十分五十九秒至六時五十六分間不知何故停止錄影，於六時五十六分二
    十五秒許騎機車離開乙○○住處之大門，該監視器於七時十八分五十二秒時再次
    停止運作），附卷可資佐證。又被害人吳滿興確因被人以磚塊及鐵鎚打擊，導致
    受有顱骨骨折及蜘蛛膜下腔出血而死亡等情，亦經檢察官督同法醫人員相驗、解
    剖屬實，並製有勘（相）驗筆錄、驗斷書（初驗）、中山醫學大學附設醫院病理
    科解剖鑑定報告、相驗屍體證明書等附卷可供參佐，並經證人即檢驗員許逸文、
    法醫師蔡崇弘於本院審理時證述明確，經核與上訴人即被告丁○○自白合，足
    認丁○○之自白確與事實相符，是上訴人即被告丁○○殺人之犯行，堪予認定。
二、次訊之上訴人即被告乙○○固不否認其確有於案發當天清晨四時四十五分許，撥
    打丁○○之行動電話，指示丁○○至其住處，且其於丁○○行凶後，先駕車載家
    人外出後，旋又折回工廠，從監視器攝影鏡頭之死角處進入工廠，將其所裝設之
    監視器電源拆卸，並把監視器電腦主機拆下，放入紙箱之中而藏放在其工廠之貨
    物堆中，且其於案發當日中午經警電話告知被害人吳滿興已遭人殺害後，曾撥打
    電話給為其裝設監視器之廠商楊景隆，指示楊景隆若有人問起其工廠是否有裝設
    監視錄影系統時，應騙說監視器系統未開等各事實不諱，惟矢口否認有教唆丁○○殺害吳滿興之犯行，辯稱：伊並未與死者吳滿興結怨，也未教唆丁○○打死吳
    滿興，當日上午伊以電話聯絡被告丁○○，是問他要不要參加伊子之校外教學活
    動，丁○○當天係在行兇後，以對講機要伊將監視系統之主機電腦藏起來，伊害
    怕招惹麻煩，始把監視器電腦主機拆下藏匿，並叫楊景隆若有人問起監視器時，
    應答說監視器未開；而本件除有被告丁○○之供詞外，並無其他直接證據足以證
    明伊有教唆丁○○殺人之事實，然被告丁○○純係因向伊索討錢財未果，始挾怨
    報復，指稱係受伊教唆行兇，此與其前於警訊、偵查中所供顯相出入，實不能採
    為不利於伊之認定依據各等語。惟查：
（一）上訴人即被告乙○○前開教唆同案上訴人即被告丁○○殺害死者吳滿興之犯罪
      事實，業據被害人之子甲○○指述綦詳，其堅決指述被告乙○○於案發前即與
      其父吳滿興結怨甚深等情，核與同案被告丁○○供證乙○○經常向其抱怨死者
      毒死工廠之犬隻、花木而有意殺害吳滿興，後其係受乙○○誘以五百萬元代價
      之教唆下，始決意持乙○○提供之鐵鎚等為工具，動手打死吳滿興等事實大致
      相符，並有前開證物扣案，可資佐證。
（二）上訴人即被告乙○○雖否認其有與死者吳滿興結怨而教唆丁○○殺害吳滿興之
      犯行，並以上開情詞為置辯。然查被告乙○○與死者吳滿興之間確係因吳滿興
      之田地被傾倒廢棄物而毀損農作物及乙○○之犬隻、花木被毒害等問題而互生
      糾紛與仇恨，此業據證人即被害人吳滿興之子甲○○於警訊、偵查及原審法院
      審理時指證甚詳，核與同案被告丁○○自九十二年七月十日起，書立自白書及
      供述乙○○確因懷疑其工廠所養之犬隻、花木遭死者吳滿興毒殺而對吳滿興懷
      恨在心，致萌生殺害吳滿興之意等情節大致相符；又上開自白書（見九十二年
      偵字第三五三九號卷第七十二頁），據上訴人即被告丁○○於本院行調查時供
      稱：定伊口述，別人幫伊證筆的，是在彰化看守所是一位同店的，因時間太久
      ，名字又忘記，內容伊有看過，內容與伊想要表達的意思一樣等語（見本審卷
      第九十七頁），是該自白書之真實性，應不容置疑。又被告乙○○於警局初訊
      時亦明確供承：「．．．吳滿興約一年前（即九十一年間）誤以為我毀壞其稻
      田作物，有至我大門口堆放焚化廢棄物．．．」，其於原審法院審理時，亦供
      稱死者以為其任意倒垃圾而把垃圾倒在其住處前等語，顯見證人甲○○、丁○○前開所述乙○○與吳滿興間確有因亂倒廢棄物等問題而起爭執之證詞並非無
      憑，而衡情被告乙○○因遭死者吳滿興堆焚廢棄物而心生不滿，應屬正常；再
      者即證人即為被告乙○○裝設監視器之伸彰科技有限公司負責人楊景隆亦證稱
      乙○○曾於案發前之九十二年四月十八日向其表示工廠之犬隻遭人毒殺，而要
      其查看監視錄影之內容等情，另證人即鴻昌鐵工廠供應廠商王水發亦證稱其於
      九十二年三月底曾幫被告乙○○搬運其工廠之犬屍前去丟棄等語，而證人即被
      告之妻吳盧惠美亦證述其工廠先後豢養十八條狗，至案發時僅剩二條，且其家
      中所種之柑桔樹亦曾遭人下毒而各死等語，乙○○於同院審理時亦供說稱死者
      之田地曾遭狗踐踏，死者之妻當時懷疑是其所養之犬隻所為而向其抱怨等語，
      足見被告乙○○與死者吳滿興間確曾為犬隻及花木死亡之事而起爭執，此亦足
      佐證甲○○、丁○○前述之證詞應非虛假。是同案被告丁○○供稱被告乙○○
      係因上故而引發教唆其殺害吳滿興之動機等情實有憑據，則被告乙○○辯稱其
      並未與死者吳滿興結怨，實乃隱瞞推託之意，不可採信。
（三）又上訴人即被告丁○○係自九十二年六月十九日在原審法院受理檢察官聲請延
      長其羈押案件中，依法訊問其案情時，丁○○即以點頭之方式供承其係受被告
      乙○○之指示持鐵鎚去教訓死者，並於同年七月十日進一步書立自白書，完整
      的供出其係受被告乙○○之教唆始前去殺害死者，並自此時超市堅決供認係受
      被告乙○○誘以五百萬元之代價，始決意持乙○○提供之鐵鎚前去殺死死者，
      然因乙○○事後並未履行約定，其始決定將乙○○教唆其殺人之事實全盤供出
      等事實，衡諸常情，被告丁○○與死者吳滿興素不相識，丁○○甚至不知吳滿
      興之姓名，被告乙○○就此亦不否認（見九十二年度偵字第三五三九號偵查卷
      第一五一頁正面），則丁○○與吳滿興間當無任何怨隙可言，是丁○○自無殺
      害死者吳滿興之動機，且縱然丁○○知悉吳滿興毒殺乙○○家中之犬隻與花木
      而心生憤慨，惟此亦屬乙○○與吳滿興間之恩怨，和丁○○並無關連，丁○○
      實無為此而萌生殺害吳滿興之意之可能，是丁○○除係受被告吳春宏以利誘教
      唆外，別無殺害吳滿興之動機；又縱使丁○○本身真有殺害吳滿興之犯意，其
      理應伺機暗中行之，以案發當時之情形而言，其大可等待乙○○一家人出門參
      加校外教學活動後始動手（據乙○○所辯，其於案發當日清晨曾以電話邀請丁○○參加其子之校外教學活動，故丁○○當時應已得知乙○○一家人將於清晨
      外出），如此即可避免遭乙○○及其家人目見其行兇之過程，又何以會在乙○○邀其一同參加校外教學活動之時，先至乙○○住處前徘徊，並騎機車進入乙○○住處停放，致為乙○○及其家人查覺其於休假日前來工廠，並為乙○○所
      裝設之監視器錄影後，始前去動手殺害吳滿興，行兇後，又會回到乙○○之住
      處清洗手上之血跡，而為乙○○之妻吳盧惠美所遇見，並在吳盧惠美開啟大門
      下騎機車離去，其行兇之前、後行蹤，均已為乙○○及其家人所掌握，此無異
      在乙○○及其妻吳盧惠美前自曝其犯行，則其日後該如何為己辯解，此舉顯異
      於常情；再觀其自警訊時起，即已坦承係其動手殺害吳滿興，顯見其原本有意
      承擔全部之刑責，則若非其係受被告乙○○教唆而殺害吳滿興，以本案當時偵
      查之過程與所掌握之證據而言，尚無法確切認定乙○○亦有涉案，其實無無端
      將被告乙○○捲入本案之必要，且被告丁○○乃係乙○○之員工，依乙○○所
      述，其於案發前即待丁○○如好友，甚至於假日還會邀請丁○○參加其家庭休
      閒活動，乙○○於本件案發後，更二度前去看守所探望被羈押之丁○○，給予
      丁○○精神上及物質上之幫助，並多次匯款給丁○○（見原審法院卷附丁○○
      羈押之接見紀錄、寄送物品資料登記簿，內載乙○○曾前去接見丁○○二次，
      並以自己或友人徐州明之名義寄送現金各五千元給丁○○共三次，徐州明亦曾
      前去接見丁○○三次，並各寄送現金各八千元給丁○○共三次），則丁○○更
      無誣陷乙○○之可能，是雖丁○○原於警訊及檢察官初訊時，並未供指其係受
      被告乙○○之教唆始殺害死者吳滿興等事實，致與其後改口供出係乙○○教唆
      其殺害吳滿興之事實相互出入，然丁○○就此陳稱係因乙○○於案發後並未履
      行其當初之承諾，給付殺人之代價，其始將實情全盤供出，對照其於殺害吳滿
      興之前、後均係在乙○○住處活動，且從乙○○住處現場圖及現場照片所示，
      從乙○○住處即可清楚觀查行兇之地點（就此乙○○及其妻吳盧惠美亦不否認
      ），足認丁○○殺人之過程應係在乙○○之掌控中，則雖丁○○並未自始將實
      情全盤供出，然此正足以佐證丁○○所言其確係受乙○○以金錢相誘而教唆其
      殺害吳滿興，其後因乙○○並未履行承諾其始供出實情之事實應非虛假應可採
      信，尚不能以此質疑丁○○之供詞前後不一而排除其適用，則被告乙○○所辯
      並不可採。本院查上訴人即被告等間已先有殺害被害人代價為伍佰萬元，以上
      認定之在先由於被告乙○○，未於案發後即行依約支付，嗣被告丁○○始於偵
      查中之九十二年七月十日託八書具自白書供出始來，並有關人員於接見時所求
      之談請，以及被害人之配偶及子女祇對較具有財力之被告乙○○求償，未對受
      雇財力較等詢之被告丁○○行訴訟，應屬常情不容，據此即否認被告丁○○自
      白及其之供述為不可採。
（四）又被告乙○○並不否認其於案發當日早上確有以電話聯絡被告丁○○，並指示
      丁○○到其住處等情，惟其矢口否認係要丁○○前來殺害死者吳滿興，辯稱：
      伊係邀丁○○與伊家人一同前去參加伊子之校外教學活動云云。然此與被告丁○○證稱：乙○○當時是打電話要伊到其住處查看死者，以伺機動手行兇等情
      顯相出入，更與乙○○於檢察官初訊時供說：當時係因狗在吠，不知是否有人
      要毒小狗，始電請丁○○過來看一下等詞相互矛盾（見九十二年度偵字第三五
      三九號偵查卷第二四頁反面），其此之所辯已有可疑；又縱使乙○○有意邀請
      丁○○參加其子之校外教學活動，亦無須等到當日清晨四時四十五分始撥打丁○○之行動電話與其聯絡，此舉顯與常情有違；且據證人即乙○○之妻吳盧惠
      美所供，其本人並未邀請丁○○參加其子之校外教學活動，也不知乙○○有無
      邀請丁○○參加，則據乙○○所供及吳盧惠美所證，該次之校外教學活動係預
      定到山上舉辦野炊，吳盧惠美並稱其於當日六時許即先起床到廚房準備野炊活
      動所需之物品，則若乙○○當日確係為邀請丁○○與其家人同去參加校外教學
    活動始打電話給丁○○，其理應事先告知其妻吳盧惠美以預做準備，吳盧惠美
      又怎會不知丁○○亦要參加其子之校外教學活動，且丁○○若真有意殺害吳滿
      興，其大可等到乙○○家人外出後始伺機行兇，已如前述，又何必急於在乙○○邀其參加校外教學活動出發前來動手，再者乙○○既然有邀請丁○○參加其
      子之校外教學活動，其又怎會在丁○○已到其住處後又自行離去之異常情況下
      ，毫不關心的自行前去參加活動。顯見上訴人即被告乙○○辯稱其當日清晨四
      時四十五分許撥打丁○○之行動電話係為邀請丁○○參加其子之校外教學活動
      之說詞，應非實情，則被告丁○○所供乙○○當時係為指示伊到其住處巡視、
      查看，以伺機對吳滿興動手行兇之證詞應為可信。
（五）復查被告乙○○於本件案發後，當員警向其調查其工廠兼住處所裝設之監視器
      時，其原本故意隱瞞其裝設之監視器有正常監錄之事實，並向員警謊稱其監視
      器自九十二年一月間即可損壞而不能監錄云云（見其警局初訊筆錄），待員警
      會同其妻吳盧惠美於其工廠貨物堆中之紙箱內啟出監視器電腦主機後，其始坦
      承監視器有在監錄之事實；且其後亦坦承其於案發當天中午，當員警以電話向
      其告知吳滿興已遭人打死之事實後，立即於當日十三時五十四分許打電話與證
      人即監視器之廠商楊景隆，指示楊景隆若有人問起其住處之監視器時，要楊景
      隆騙說該監視器無法監錄云云，此亦據證人楊景隆證述在卷；被告乙○○於監
      視器電腦主機被起出後，甚且進一步坦承其於案發當日上午七時四分許駕車載
      同家人出門後，旋即折回住處，從監視器攝影鏡頭之死角處進入其住處，將監
      視器之電源拆除，並把監視器主機拆卸後，裝入紙箱內，而藏放在其工廠貨物
      堆中等各事實，則被告乙○○此舉實有刻意隱藏證據以隱匿案情之故意至為明
      顯；雖乙○○就此辯稱係因當日早上七點多，丁○○來按門鈴或對講機要其隱
      匿監視錄影系統電腦主機，伊害怕無端被牽扯，始把監視器電腦主機拆卸藏匿
      ，並電告楊景隆謊稱監視器不能攝影云云，然若被告乙○○與丁○○殺害吳滿
      興之事實無關，其理無為丁○○隱匿監視器主機之必要，更無須特地電告楊景
      隆，教唆楊景隆為不實陳述之必要，如此非但無助於丁○○犯行之脫免，更有
      自陷受教唆偽證、隱匿證據刑責追訴之危險，且如係被告丁○○要求被告乙○○關閉監視錄影系統，被告乙○○始答應將之關閉，其又何須於搭載其妻、子
      外出後，再獨自返回將監視錄影系統關閉，應係在出門前即可將監視錄影系統
      關閉，其此之所辯實違於常情，不足採信；且核對監視錄影系統電腦主機之目
      錄所示，該監視器除係自九十二年四月二十日七時十八分五十二秒許起停止運
      作外，其於當日六時四十分五十九秒丁○○進入工廠後，至六時五十六分丁○○騎機車離開工廠之間，監視器亦未進行監錄，然據被告乙○○所供及證人楊
      景隆所證，該監視器若在正常供應電源之情況下，理會二十四小時不停的拍攝
      ，然查該監視器電腦主機目錄所示，該監視器竟無故於丁○○進入乙○○工廠
      及住處之時停止拍攝，致使丁○○進入乙○○工廠及住處後之行蹤與丁○○行
      兇之過程，均因此而未被監視器拍下，顯見當時乙○○家中必然有人故意將監
      視器電源拆下，以避免丁○○進入乙○○家中之行蹤被拍攝而留下證據，而拆
      下電源之人雖有可能係丁○○，然丁○○於當日六時五十六分監視器又開始拍
      攝後始騎機車離開乙○○住處，且乙○○又一再辯稱係丁○○以對講機要其把
      監視器電源關掉，則若丁○○於行兇前早已把監視器電源拆下，其實無再請乙○○關閉電源之必要，是在六時四十分五十九秒關閉監視器電源之人絕非丁○○，反而是乙○○本人或其家人關閉監視器電源的可能性最大，再進一步對照
      乙○○自承其於七時四分駕車出門後，旋於七時十八分五十二秒許又進入住處
      把監視器電源關閉，並把監視器電腦主機拆卸藏匿，之後更電話指示楊景隆謊
      稱監視器並未拍攝等不實陳述等情以觀，最不願意讓執法人員知悉其住處監視
      器拍攝內容之人係乙○○本人，則於六時四十分五十九秒許關閉監視器電源之
      人應係乙○○本人至為明顯；而據被告丁○○所述，其於案發當日六時四十分
      許進入乙○○住處後，乙○○即指示其持工廠內工具檯上之鐵鎚前去將吳滿興
      打死，且原審法院前去案發現場履勘時，諭丁○○演練其當日行兇之行進路線
      後，確認丁○○持鐵鎚走出工廠到攻擊吳滿興致死之時間，約為三到五分鐘之
      間，有同院勘驗及當場之訊問筆錄附卷可稽，而據監視器錄影所示，監視器在
      六時四十分五十九秒停止拍攝後，係於六時五十六分許始再恢復拍攝，而丁○○則係於當日六時五十六分十五秒許騎車離開乙○○住處，足見丁○○行兇之
      時間，應係於當日六時四十分五十九秒至六時五十六分之間，然該段對本件案
      情具有極其重要之時間中，監視器卻被乙○○拔去電源而停拍，則若乙○○確
      未教唆丁○○行兇，其為何要在丁○○進入其住處後到離開其住處間，拆下監
      視器電源以使監視器無法拍下丁○○在其住處之行蹤與行兇之過程，之後又進
      一步把監視器電腦主機拆卸、藏匿，並以電話教唆楊景隆為不實之陳述，企圖
      使執法人員誤以為監視器並未運作，甚至當員警訊問有關監視器之內容時，其
      更以原來之監視器已損壞而無法運作以誤導執法人員，衡此種種，應非單純為
      迴護丁○○殺人犯行之所為，實係有阻撓執法人員之蒐證、以為自己脫免刑責
      之企圖，而審諸被告乙○○故意讓監視器拍攝丁○○進出其住處大門及其駕車
      搭載家人外出之影像，更是有意留下丁○○出現在行兇現場之跡證，並為自己
      製造不在場證明之意，在更足以肯認丁○○指證係乙○○教唆其殺害吳滿興之
      證詞，實非虛假，此經原審法院依被告乙○○之聲請，將丁○○與乙○○送請
      法務部調查局進行測謊鑑定，結果丁○○就有關「當天渠是依照乙○○指示前
      往現場的、乙○○有叫渠持鐵鎚攻擊被害人、乙○○有指示渠於警訊時做不實
      供述」等問題，經測試後，並未有情緒波動反應，經研判並未說謊；反之乙○○就有關「當天渠沒有叫丁○○前往案發現場、渠沒有叫丁○○持鐵鎚攻擊被
      害人、渠沒有指示丁○○於警訊時做不實供述」等問題，於測試過程中，均呈
      情緒波動反應，經研判為說謊，其測謊結論亦同此認定，有法務部調查局九十
      二年十一月十九日調科參字第○九二○○四一七二九○號測謊報告書附卷可稽
      。是被告乙○○此之所辯亦為不實，殊不足採。
（六）至證人王水發固於檢察官偵訊及原審法院審理時，證稱其於九十二年三月底時
      ，曾因鴻昌鐵工廠內犬隻被毒殺而與被告乙○○、丁○○載犬隻屍體去大圳溝
      丟棄，被告丁○○一度憤慨表示要修理「隔壁」那個老人並要將其車子漏風或
      漏油等語。惟訊之被告丁○○除表示其並不認識證人王水發外，更否認曾與王
      水發一起載犬隻屍體去丟棄等情；且證人王水發所稱「隔壁」老人究係指死者
      吳滿興或資源回收場人員，其於同院審理中接受詰問時，明白證述其亦不知所
      指係何人，則此等內容不清之證詞，自不足採為有利於被告乙○○之認定。又
      查據臺灣彰化看守所來事於附之被告丁○○扣押期間其父黃啟萍及其姑丈張振
      紘辦理接見之資料影本及錄音光碟，及被告乙○○選任辯護人筆錄之資料（以
      上見本審卷第七十八至九十三頁及第一百四十一頁至二百二十二頁），但不足
      為有利於上訴人即被告乙○○之認定。
（七）綜上所述，上訴人即被告乙○○所辯均屬為己卸責之詞，不足採信。則本件被
      告乙○○教唆殺人之犯行堪予認定，應與丁○○併依法予以論科。
三、按教唆他人犯罪者，為教唆犯，教唆犯依其所教唆之罪處罰之，刑法第二十九條
    第一項、第二項定有明文。核上訴人即被告丁○○所為，係犯同法第二百七十一
    條第一項之殺人罪；上訴人即被告乙○○教唆丁○○殺人，係犯教唆殺人罪，亦
    應依刑法第二百七十一條第一項殺人罪處罰之。原判決因依刑法第二十九條第一
    項、第二項、第二百七十一條第一項、第三十七條第一項、第二項、第三十八條
    第一項第二款。爰分別審酌被告二人犯罪之動機、目的、方法、手段、品行、智
    識程度、所生危害，被告乙○○不知與鄰和睦相處之道，竟為生活上之細故，以
    利誘唆使員工用極其殘暴之手法殺害死者，其心態及做為均已背違人道，而值非
    議，且其犯後仍不知悔悟，一再隱匿證據，甚而教唆他人為不實陳述，以圖能脫
    免刑責，犯後態度不佳；而被告丁○○竟為五百萬元之利益，自甘充當乙○○之
    殺人工具，無故將素不相識之死者殘殺致死，雖其犯後已坦認犯行，並將乙○○
    教唆其殺人之事實供出，然查其乃係因懷疑乙○○未能履行承諾始自白，尚難認
    有真誠之悔意等一切情狀，分別量處乙○○無期徒刑、丁○○有期徒刑拾伍年，
    並分別依法諭知褫奪公權終身及十年，以示懲儆。另扣案之鐵鎚一支（已分離成
    鐵鎚頭及木柄），係被告乙○○所有、用供丁○○殺害死者所用，此據丁○○供
    述在卷，應併依法宣告沒收；至所扣供被告丁○○行兇之磚頭一個，雖係丁○○
    當場撿拾用以行兇之工具，但難認丁○○有據以所有之意，無由予以宣告沒收，
    其認事用法及量刑均無不當，上訴人乙○○仍執前詞弗承以罪上訴人丁○○認原
    判決量刑過重云云，本院檢察官固對被告等均其續求刑十一年，但原審審酌犯罪
    動機及犯後態度等各情，各為如上之量刑，並無不當，上訴人之上訴，均無理由
    ，應予駁回。
四、據上論斷，應依刑事訴訟法第三百六十八條，判決如主文。
本案經檢察官丙○○到庭執行職務。
中      華      民      國　    九十四     年     五      月   二十五 　日
　　　　　　　　　　　　　　　　臺灣高等法院臺中分院刑事第六庭
　　　　　　　　　　　　　　　　　　　審判長法　官　李  文  雄
　　　　　　　　　　　　　　　　　　　　　　法　官　劉　連　星
　　　　　　　　　　　　　　　　　　　　　　法  官　陳　嘉　雄
右正本證明與原本無異。
上訴人即被告乙○○部分，本院並應依職權送上訴。
如不服本判決應於收受送達後十日內向本院提出上訴書狀，其未敘述上訴之理由者並
得於提起上訴後十日內向本院補提理由書（均須按他造當事人之人數附繕本）。
　　　　　　　　　　　　　　　　　　　　　　書記官  陳  信  和
中      華      民      國　    九十四     年     五      月   二十六 　日
                                                                        Ｉ
